臺灣桃園地方法院行政訴訟判決　
111年度交字第257號
原      告  林維中  
被      告  桃園市政府交通事件裁決處
                      設桃園市○○區○○路00號7至8樓
代  表  人  張丞邦    住同上
訴訟代理人  黃一鳴律師
被      告  黃韋翔    住○○市○○區○○路0段00號
                       （桃園市政府警察局蘆竹分局南竹派                           出所）
上列當事人間交通裁決事件，原告不服被告民國111年5月30日桃
交裁罰字第58-DAPB70711號裁決，提起行政訴訟，本院判決如下
：
    主  文
原告之訴駁回。
訴訟費用新臺幣參佰元由原告負擔。
    事實及理由
壹、程序部分
一、按原告之訴，有下列各款情形之一者，行政法院應駁回之。
    撤銷訴訟及課予義務訴訟，原告於訴狀誤列被告機關者，準
    用第1項規定，行政訴訟法第107條第1項、第2項分別定有明
    文。是在撤銷訴訟當中，原告之起訴未以適格之機關為起訴
    被告時，即有行政訴訟法第107 條規定之適用。又上開規定
    ，依行政訴訟法第237條之9第1項準用第236條規定，於交通
    裁決事件亦有適用。本件原告雖聲明撤銷被告「桃園市政府
    交通事件裁決處111年5月30日桃交裁罰字第58-DAPB70711號
    之交通裁決（下稱原處分），然書狀除記載桃園市政府交通
    事件裁決處為被告外，亦誤列舉發員警即甲○○為被告。對此
    ，本院以民國111年5月31日桃院增行昭111年度交字第257號
    函文命原告於5日內補正被告，然原告迄今未補正。揆諸首
    揭規定，原告對甲○○提起本件訴訟，此部分起訴即屬於法不
    合，應予駁回。
二、至於原告不服桃園市政府交通事件裁決處所為原處分所提起
    撤銷訴訟，依兩造書狀所述各節及卷內資料所示，本件事證
    已臻明確，本院認無經言詞辯論之必要，爰依行政訴訟法第
    237 條之7 之規定，不經言詞辯論而為判決。
貳、實體部分
一、事實概要：原告於111年5月29日19時46分許，駕駛車牌號碼
    000-0000號自用小客車（下稱系爭車輛），行經桃園市○○區
    ○○路000號前時，經桃園市政府警察局蘆竹分局員警攔檢，
    當場攔檢實施酒測，測得其呼氣酒精濃度為0.20mg/L，而有
    「汽機車駕駛人酒精濃度超過規定標準〈0.15-0.25(未含)〉
    」之違規行為，舉發機關員警乃以掌電字第DAPB70711號舉
    發違反道路交通管理事件通知單（下稱系爭舉發單）舉發其
    違反道路交通管理處罰條例（下稱道交條例）第35條第1項
    第1款規定，並載明應於110年6月28日前到案。被告於111年
    5月30日，認其於上開時、地有「汽機車駕駛人酒精濃度超
    過規定標準〈(0.15-0.25(未含)〉」之違規事實明確，乃依道
    交條例第35條第1項第1款規定，以原處分裁處原告罰鍰新臺
    幣（下同）3萬元，吊扣駕駛執照24個月及諭知易處處分，
    並應參加道路交通安全講習，原處分並於同日送達予原告。
    原告不服原處分，於同日向本院提起本件行政訴訟，被告則
    於審理中刪除原處分關於易處處分之諭知。
二、原告起訴主張：原告在當日凌晨5時許返家，因睡眠障礙故
    飲酒後睡覺。至晚間19時睡醒出門，在19時46分遭員警甲○○
    攔查要求酒測。原告當時要求休息15分鐘再測試，員警卻只
    拿水讓原告漱口兩次就要求測試，程序違法。且當天的機器
    吹了五次才有酒測值，不知道是否有問題等語。並聲明：原
    處分撤銷。
三、被告則以：
  ㈠按道交條例第24條第1項第2款規定：「汽車駕駛人，有下列
    情形之一者，應接受道路交通安全講習：二、有第三十五條
    第一項規定之情形。」、第35條第1項第1款規定：「汽機車
    駕駛人，駕駛汽機車經測試檢定有下列情形之一，機車駕駛
    人處新臺幣一萬五千元以上九萬元以下罰鍰，汽車駕駛人處
    新臺幣三萬元以上十二萬元以下罰鍰，並均當場移置保管該
    汽機車及吊扣其駕駛執照一年至二年；附載未滿十二歲兒童
    或因而肇事致人受傷者，並吊扣其駕駛執照二年至四年；致
    人重傷或死亡者，吊銷其駕駛執照，並不得再考領：一、酒
    精濃度超過規定標準。」。復按道路交通安全規則第114條
    第1項第2款規定：「汽車駕駛人有下列情形之一者，不得駕
    車：二、飲用酒類或其他類似物後其吐氣所含酒精濃度達每
    公升０‧一五毫克或血液中酒精濃度達百分之０‧０三以上。」
    。
  ㈡授權警員實行酒精濃度測試檢定之規定，乃是基於警員執行
    交通稽查勤務之必要性所設，警員固然不能毫無理由對駕駛
    人實施酒測，然只要有事實足認駕駛人有酒後駕車之可能性
    ，其發動門檻即已足備，而得對易生危害之交通工具駕駛人
    實施酒測。雖駕駛人未有明顯違規行為，但駕駛人有明顯酒
    味，經客觀、合理判斷可能發生危害者，得攔檢實施交通稽
    查；實施交通稽查，經警察人員聞得駕駛人有明顯酒味者，
    應即依道交條例第35條第1項規定實施酒精濃度測試檢定。
    所謂「依客觀合理判斷易生危害」，是指依現場狀況及依警
    察經驗對該事件所作之綜合評估，根據客觀明顯事實，經警
    察合理之推論，而認為將可能有危害之發生，此合理推斷是
    個案審查，故警察之判斷只要達所謂之合理的懷疑即可，而
    此亦為司法院釋字第699號解釋理由書所載明：「依法維持
    公共秩序，保護社會安全，防止一切危害，促進人民福利，
    乃警察之任務。警察對於已發生危害或依客觀合理判斷易生
    危害之交通工具，得予以攔停，要求駕駛人接受酒精濃度測
    試之檢定，是駕駛人有依法配合酒測之義務。」。依舉發機
    關111年6月14日蘆警分交字第1110016732號函略以：「…經
    檢視執勤員警答辯報告書及密錄器影像(如附件)，旨揭自小
    客車行駛於本轄蘆竹區富國路往桃園方向，員警於富國路一
    段2巷口因見原告未繫安全帶而上前攔停勸導，惟發現原告
    渾身酒氣，遂給予其飲水漱口後實施呼氣酒精濃度測試，測
    得酒測值為0.20mg/L，酒後駕車違規事實明確…」。
  ㈢原告主張要休息15分鐘後才得實施酒測云云，然據內政部警
    政署訂定之「取締酒後駕車作業程序」有關於執行酒精濃度
    測試之流程及注意事項即測試前固應先確認受測者已飲酒結
    束15分鐘以上，否則應等待15分鐘始予測試；或請受測者漱
    口避免口腔殘留酒精影響準確度，然實施酒測前提供飲水之
    目的在於避免口中有酒精殘留而造成酒測值之誤差，因此飲
    用酒類未逾15分鐘者，始有提供礦泉水漱口之必要，換言之
    ，飲用酒類已逾15分鐘者，則未有口腔中殘存酒精致影響酒
    測結果之虞，而毋庸提供漱口(參照臺灣新竹地方法院刑事
    簡易判決107年度竹北交簡字第430號)，而依密錄器及原告
    起訴狀可知，酒測時距離原告自稱喝酒結束時已超過15分鐘
    ，依前述，無須再等待15分鐘，故原告之主張實不足採。
  ㈣舉發員警執為原告施以酒精濃度測試之酒精測試器，業於110
    年7月23日經經濟部標準檢驗局委託財團法人台灣商品檢測
    驗證中心檢定合格（檢定合格單號碼M0JA0000000），有效
    期限至111年7月31日或使用次數達1000次者，而本件檢測之
    日期為111年5月29日，並測得原告呼氣之酒精濃度為每公升
    0.20毫克，足認原告接受該儀器檢測時，該儀器仍在經濟部
    標準檢驗局檢定合格之擔保期限內，是上開儀器檢測應屬正
    常，測定值具公信力。綜上所述，原告之行為既已該當違反
    前揭道路交通安全規則第114 條第2款及道路交通管理處罰
    條例第35條第1項第1款等規定，舉發單位員警依法製單舉發
    ，於法並無不合。原告駕駛系爭車輛因有「汽機車駕駛人酒
    精濃度超過規定標準〈(0.15-0.25(未含)〉」之情，該當道交
    條例第35條第1項第1款規定所定要件。原處分並無違誤等語
    置辯。並聲明：原告之訴駁回。
四、本件爭點：本件酒測時有無依規定進行相關程序？
五、本院之判斷：
  ㈠按汽車駕駛人，駕駛汽車經測試檢定有酒精濃度超過規定標
    準者，處3萬元以上12萬元以下罰鍰，並當場移置保管該汽
    車及吊扣其駕駛執照1至2年，及接受道路交通安全講習，行
    為時道交條例第35條第1項前段第1款、第24條第1 項第2 款
    分別定有明文。
  ㈡次按「汽車駕駛人有下列情形之一者，不得駕車：……二、飲
    用酒類或其他類似物後其吐氣所含酒精濃度達每公升0.15毫
    克或血液中酒精濃度達百分之0.03以上。」、「對汽車駕駛
    人實施本條例第35條第1項第1款測試之檢定時，應以酒精測
    試儀器檢測且實施檢測過程應全程連續錄影，並依下列程序
    處理：一、實施檢測，應於攔檢現場為之。但於現場無法或
    不宜實施檢測時，得向受測者說明，請其至勤務處所或適當
    場所檢測。二、詢問受測者飲用酒類或其他類似物結束時間
    ，其距檢測時已達15分鐘以上者，即予檢測。但遇有受測者
    不告知該結束時間或距該結束時間未達15分鐘者，告知其可
    於漱口或距該結束時間達15分鐘後進行檢測；有請求漱口者
    ，提供漱口。三、告知受測者儀器檢測之流程，請其口含吹
    嘴連續吐氣至儀器顯示取樣完成。受測者吐氣不足致儀器無
    法完成取樣時，應重新檢測。四、因儀器問題或受測者未符
    合檢測流程，致儀器檢測失敗，應向受測者說明檢測失敗原
    因，請其重新接受檢測。實施前項檢測後，應告知受測者檢
    測結果，並請其在儀器列印之檢測結果紙上簽名確認。拒絕
    簽名時，應記明事由。實施第1項檢測成功後，不論有無超
    過規定標準，不得實施第2次檢測。但遇檢測結果出現明顯
    異常情形時，應停止使用該儀器，改用其他儀器進行檢測，
    並應留存原異常之紀錄。」，道交條例第92條第1 項授權訂
    定之道路交通安全規則第114 條第2 款及違反道路交通管理
    事件統一裁罰基準及處理細則第19條之2第1至3項亦分別定
    有明文。
  ㈢經查，本院依職權勘驗卷附採證光碟之結果略以：「影像為
    員警密錄器連續錄影畫面，日期為『2022/05/29』，影片開始
    時員警已在進行盤查確認身份，並詢問最後何時飲酒，原告
    表示是前一天晚上睡前，並否認今日有飲酒。自『19：45：0
    0』起，原告自車內拿取瓶裝水漱口。員警詢問今日有無食用
    含酒精類食物，原告表示檳榔內有加，應給予休息時間，員
    警則告知漱口後就可以受測。隨後員警拿持酒測器命原告吹
    測，持續9次吹測均採樣失敗。至第10次時於『19：48：45』
    時始成功採樣。於『19：48：55』時，員警宣讀數值為0.20，
    需開單扣車。」，上開勘驗內容，業經本院製作勘驗筆錄並
    函達兩造命表示意見，原告於111年9月15日收受上開勘驗筆
    錄，有本院行政訴訟庭送達證書在卷（見本院卷第53至61頁
    ) 可稽，原告迄未表示意見，視同不爭執。
  ㈣依勘驗結果所呈，原告向員警自承之結束飲酒時間為前一天
    晚間，已顯逾15分鐘以上，依違反道路交通管理事件統一裁
    罰基準及處理細則第19條之2第1項之規定已得立即實施酒測
    ，無庸再給予15分鐘休息時間或漱口之機會。惟本件員警攔
    查後，先確認原告最後飲酒時間距酒測時達15分鐘以上，然
    仍於實施酒測前先讓原告進行漱口，原告進而要求須再給予
    15分鐘之休息時間，尚屬無據，並無正當理由。堪認員警已
    遵守前開違反道路交通管理事件統一裁罰基準及處理細則第
    19條之2第1項之規定實施酒精檢測程序。原告於主張員警實
    施酒測前未讓其休息15分鐘，程序有瑕疵云云，尚難憑取。
  ㈤再者，本件原告經員警施以酒精濃度檢測，其吐氣所含酒精
    濃度為0.20mg/L，該使用之呼氣酒精測試器並經財團法人台
    灣商品檢測驗證中心於110年7月23日檢定合格，有效期間至
    111年7月31日或使用次數達1,000次。而本件舉發時使用之
    次數為第773次乙節，有酒測單、呼氣酒精測試器檢定合格
    證書各1 份附卷可按（本院卷第39頁、41頁）。足信原告確
    飲用酒類後吐氣所含酒精濃度達每公升0.20毫克，依上開規
    定，原告確有駕駛車輛經測試檢定有酒精濃度超過規定標準
    之情形，至為明確，原處分並無違誤。
六、綜上所述，本件原告確有「汽機車駕駛人酒精濃度超過規定
    標準〈 0.15-0.25(未含) 〉 」之違規行為。是被告以原處分
    裁處原告罰鍰3萬元，吊扣駕駛執照24個月，並應參加道路
    交通安全講習，核無違誤。原告訴請撤銷原處分，為無理由
    ，應予駁回。
七、本件事證已臻明確，兩造其餘攻擊、防禦方法及所提證據，
    經核均與判決結果不生影響，爰不一一論列，併此敘明。
八、本件訴訟費用額確定為第一審裁判費300 元，爰依行政訴訟
    法第98條第1 項規定，由敗訴之原告負擔。
中　　華　　民　　國　　111 　年　　10　　月　　14　　日
                  行政訴訟庭　法　官　徐  培  元
上為正本係照原本作成。
如不服本判決，應於判決送達後20日內，向本院提出上訴狀並表
明上訴理由（原判決所違背之法令及其具體內容或依訴訟資料可
認為原判決有違背法令之具體事實），其未載明上訴理由者，應
於提出上訴後20日內向本院補提理由書（上訴狀及上訴理由書均
須按他造人數附繕本，如未按期補提上訴理由書，則逕予駁回上
訴），並應繳納上訴裁判費新臺幣750元。
中　　華　　民　　國　　111 　年　　10　　月　　14　　日
                              書記官  吳  文  彤